【裁判字號】    95,上易,341
【裁判日期】    950912
【裁判案由】    損害賠償
【裁判全文】
臺灣高等法院民事判決                 95年度上易字第341號
上  訴  人  桃展建設股份有限公司
法定代理人  乙○○
訴訟代理人  林辰彥律師
複  代理人  施裕琛律師
            陳家慶律師
            黃淑怡律師
被  上訴人  甲○○
上列當事人間請求損害賠償事件，上訴人對於中華民國95年3月6
日臺灣桃園地方法院93年度訴字第1674號第一審判決提起上訴，
本院於95年8月29日言詞辯論終結，判決如下：
    主      文
原判決關於命上訴人給付超過新台幣參拾萬陸仟參佰肆拾伍元本
息部分及訴訟費用之裁判均廢棄。
上開廢棄部分，被上訴人在第一審之訴及假執行之聲請均駁回。
其餘上訴駁回。
第一、二審訴訟費用由上訴人負擔二分之一，餘由被上訴人負擔
。
    事實及理由
一、被上訴人主張：伊於民國（下同）93年2月7日向上訴人購買
    坐落桃園縣桃園市○○○段172地號土地上 「縣府清境」建
    物（下稱系爭建物）其中一戶（門牌號碼為桃園縣桃園市○
    ○路1308巷291號4樓，下稱系爭房屋），並於93年4 月初搬
    入。詎因上訴人之施工不當致系爭房屋自93年7 月起出現室
    內嚴重漏水之現象，主臥室內之衣櫥、天花板、木地板均泡
    水發霉致無法使用。經兩造於93年9 月11日會同同棟建物五
    樓之住戶及室內設計師鑑定結果，認係上訴人施工不當所致
    。嗣經臺灣省土木技師公會鑑定結果亦認系爭房屋主臥室頂
    版及5樓地坪之漏水現象係外牆之雨水經由5樓之地坪與外牆
    交接面滲入所致。伊因上開瑕疵已支出重新裝潢工程費新臺
    幣（下同）24萬6345元；又伊依臺灣省土木技師公會建議改
    善瑕疵之方式修復系爭房屋，另必須支出修復費用6萬元，
    合計損失30萬6345元。又伊購入系爭房屋後始知系爭建物無
    用水權及用路權，系爭建物對外聯絡之道路，其中之一係桃
    園縣農田水利會池塘邊之堤防，另一係德寶建設股份有限公
    司所有之土地，均屬私有地，而上開所有權人均公告禁止系
    爭建物之住戶利用上開道路，足認系爭建物有瑕疵，伊多次
    要求上訴人賠償所受損害30萬6345元及減少買賣價金35萬元
    ，惟上訴人均置之不理，爰依民法債務不履行及物之瑕疵擔
    保之法律關係，提起本訴，求為判決上訴人給付被上訴人65
    萬6345元等語。
二、上訴人則以：系爭房屋漏水原因係同棟建物5 樓地板重新埋
    設水管所致，並非伊施工不當。漏水瑕疵部分，伊委託唯爾
    設計工程有限公司估價結果，回復原狀之費用只需17萬8710
    元，伊同意以該數額回復原狀。又系爭房屋係於93年2 月27
    日交屋，但被上訴人卻至93年8 月28日始向伊反應有滲水之
    現象，該滲水原因應係被上訴人自行施工所致。至於系爭建
    物之用水問題，伊已向自來水公司申請設置自來水管線，雖
    水管管線無法依照原規劃路線埋設，但伊已經提供自來水供
    被上訴人使用。至於目前社區○○○○○道路，均係計劃道
    路，僅尚未徵收而已，且該對外之通路均為既成巷道，已使
    用十多年，自無須取得所有權人出具之同意通行文件等語，
    資為抗辯。
三、原審對於被上訴人之請求，判命：上訴人應給付被上訴人50
    萬6345元本息，而駁回被上訴人其餘之請求被上訴人就駁回
    部分，未據聲明不服，已告確定（已確定者，不另贅論）。
    上訴人就敗訴部分聲明不服，提起上訴，上訴聲明：(一)原判
    決不利於上訴人部分廢棄。(二)上開廢棄部分，被上訴人在第
    一審之訴及假執行之聲請均駁回。被上訴人答辯聲明則求為
    判決駁回上訴。
四、兩造不爭執之事實：
    被上訴人主張其向上訴人購買系爭房屋，系爭房屋已經上訴
    人交付使用之事實，為上訴人所不爭執，自堪信為真實。
五、兩造爭點為：(一)被上訴人請求損害賠償，有無理由？(二)被上
    訴人請求減少價金，有無理由？
六、爭點一：被上訴人請求損害賠償，有無理由？
  (一)被上訴人主張：因上訴人施工不當，致系爭房屋嚴重漏水之
    事實，業提出照片8幀為證（見原審卷第8-12頁）。 上訴人
    不否認上開漏水之事實， 但辯稱係因同棟5樓地板重新埋設
    水管及被上訴人自行施工不當引起，不可歸責於上訴人等語
    。惟經原審囑託臺灣省土木技師公會就上開漏水原因進行鑑
    定，其鑑定結果為：系爭房屋依據所有權人陳述漏水經過及
    現場勘查建商事後對外推陽台窗戶周邊牆角及廚房外牆採取
    之塞水、防水等措施，目前主臥室之漏水問題暫時獲得解決
    ，證實主臥室頂版之漏水現象為外牆之雨水經由5 樓之地坪
    與外牆交接面滲入所致等語，有該公會於94年10月12日檢送
    之鑑定報告書可按（見原審證據外放）。上訴人上開抗辯，
    自不足採，應認上開漏水之瑕疵確係上訴人施工不當所致。
  (二)被上訴人又主張：其於93年4 月進住系爭房屋，但因上開漏
    水情事，致其新裝潢之衣櫥、天花板及木地板等物均泡水而
    發霉，致無法使用，其因重新裝潢而支出24萬6345元等情，
    業據被上訴人提出照片8幀及估價單為證（ 見原審卷第8-12
    、13-15頁）， 上訴人並不否認上開衣櫥等物因泡水而受損
    之事實，但辯稱：所需費用僅為17萬8710元等語，並提出估
    價單為證（見原審卷第45-46頁）。 經據證人王景峰證稱：
    系爭房屋室內之裝潢設計是我處理的，被上訴人所提估價單
    是我出具的。我出具之估價單都是基於我的專業所為之建議
    ，各品名都是以一般行情價估算，並非被上訴人主動告知欲
    施作之項目。至於上訴人提出之估價單有價差，是因為有些
    項目，例如地板部分，上訴人所報價格不含表面材料，其他
    像燈具部分有泡水之情形，上訴人的估價單也不包括，再者
    櫥櫃部分，我的估價是拆除重做，上訴人只作修補等語（見
    原審卷第54頁）。另比較兩造提出之估價單，上訴人所提估
    價單工程項目部分，其中拆除工程部分少了收納高櫃、床頭
    板、展示高櫃及訂製沙發之拆除，及毀損燈具之回復，應收
    納高櫃、床頭板、展示高櫃部分僅作修補，足認證人王景峰
    之上開證言為真正。次查上開因漏水而毀損之物，其質地均
    係木質，容易受潮，是從表面觀察，雖僅一部因泡水而發霉
    、損毀，但其餘部分亦可能受波及，且僅作一部修補，則修
    補部分之木紋、色澤等外觀，亦不能與未修補部分一致，自
    難謂係回復原狀，又上訴人提出之估價單上所列拆除工程既
    然較少，且其中一部又僅為修補，則其所估清潔、搬運等費
    用自然較少，且又漏估燈具毀損部分。從而，被上訴人主張
    為回復其所受上開損害應支出之工程費用為24萬6345元乙節
    ，應為可採。
  (三)被上訴人復主張：其為改善上開漏水現象，另須支出修復費
    用6萬元之事實，業據提出估價單為證（見原審卷第120頁）
    ，並為上訴人所不爭執。核閱該估價單所載改善方式與上開
    鑑定報告建議之改善方式即應針對外推窗框四周及外牆轉角
    牆壁與樓版交接面，可能形成裂縫或孔隙空洞處，經鑽孔後
    內部灌注Epoxy（環氧樹脂）填補， 以補強其保固期限等情
    相符，是被上訴人此部分之請求，應予准許。
  (四)按「因可歸責於債務人之事由，致為不完全給付者，債權人
    得依關於給付遲延或給付不能之規定行使其權利。因不完全
    給付而生前項以外之損害者，債權人並得請求賠償。」民法
    第227條定有明文。本件因可歸責於上訴人， 而上訴人給付
    有瑕疵（漏水）之系爭房屋與被上訴人，自屬瑕疵給付；又
    該給付另致被上訴人受有上開裝潢損毀之損害，為加害給付
    ，被上訴人依上開規定，自得請求上訴人賠償。從而，被上
    訴人依據債務不履行之規定請求上訴人賠償30萬6345元（24
    萬6345元+6萬元），於法有據，應予准許。
七、爭點二：被上訴人請求減少價金，有無理由？
  (一)被上訴人主張：系爭建物對外聯絡道路為私有地，且經所有
    權人豎立告示牌公告禁止通行，或以鐵片圍籬封鎖，不讓通
    行，影響系爭房屋之交易價值，而請求減少價金云云。惟經
    本院於95年7月21日至現場履勘結果， 系爭房屋對面有一古
    厝，現有人居住，該住戶使用現有對外聯絡道路逾數十載，
    未曾通行受阻，且現場已有多棟公寓大樓，所有住戶皆使用
    該聯外道路，亦未曾通行受阻；又現場有至少三處以上之大
    樓正在興建，興建完成後至少有百戶以上之住戶將使用現有
    對外聯絡道路，此有勘驗筆錄及現場略圖（見本院卷第71-7
    2頁）在卷可憑，顯見系爭房屋之路權並無受阻之情形。
  (二)經本院函詢台灣省農田水利會有關桃園大圳2-5號池旁河堤
    道路（即現有對外聯絡道路），將來有無封閉可能乙節，據
    該會以桃農水管字第 095006978號函答覆：「‧‧‧該貯水
    池目前仍供蓄水灌溉使用，本會迄今尚無計劃辦理廢除，該
    區域雖已列入都市計劃區域範圍內，未經主管機關辦理徵收
    前，本會仍須供灌溉使用。」等語，有該函在卷可稽（見本
    院卷第73頁），足見系爭河堤道路現可供通行，且目前並無
    廢除該道路之計畫，除非主管機關依都市計劃辦理徵收；又
    若主管機關依都市計劃辦理徵收，該河堤道路必然為計畫道
    路，益見將來無論如何變化，被上訴人仍可繼續使用該對外
    聯絡道路無礙，被上訴人所稱用路權受阻一節，核與客觀事
    實不符。況現在通行上開道路者，非僅上訴人興建縣府清境
    建物之各該房屋住戶，其他住戶既通行無阻，同此道理，被
    上訴人亦將無受阻之可能。此外，被上訴人迄未舉證其通行
    權有何受阻之情形，亦未能具體指出受有何確定之損害，被
    上訴人請求減少20萬元價金乙節，自不足採。
八、綜上，被上訴人依損害賠償之法律關係，請求上訴人給付被
    上訴人30萬6345元，洵屬正當，應予准許。至逾此範圍之請
    求，為無理由，不應准許。原審就上開應准許部分，為被上
    訴人勝訴之判決，經核並無不合。上訴意旨指摘原判決此部
    分不當，求予廢棄改判，為無理由，應予駁回。至上開不應
    准許部分，原審為被上訴人勝訴之判決，自有未合，上訴意
    旨指摘原判決此部分不當，求予廢棄改判，為有理由，自應
    由本院將原判決此部分廢棄改判如主文第二項所示。
九、本件事證已臻明確，兩造其餘攻擊防禦方法，核與判決結果
    已不生任何影響，不再贅述，附此敘明。
十、據上論結，本件上訴為一部有理由，一部無理由，依民事訴
    訟法第450條、第449條第1項、第79條，判決如主文。
中    華    民    國    95    年    9     月    12    日
                    民事第三庭
                        審判長法  官  林敬修
                              法  官  藍文祥
                              法  官  劉勝吉
正本係照原本作成。
不得上訴。
中    華    民    國    95    年    9     月    13    日
                              書記官  李翠齡


司法院資訊處製作；財團法人民間司法改革基金會備份。
